【裁判字號】    89,易,1429
【裁判日期】    890823
【裁判案由】    違反動產擔保交易法
【裁判全文】
臺灣高雄地方法院刑事判決                        八十九年度易字第一四二九號
    公  訴  人  臺灣高雄地方法院檢察署檢察官
    被      告  乙○○
右列被告因違反動產擔保交易法案件，經檢察官提起公訴（八十八年度偵字第二九八
三三號），本院判決如左：
    主  文
乙○○動產擔保交易之債務人，意圖不法之利益，將標的物遷移，致生損害於債權人
，處拘役伍拾日，如易科罰金，以佰元折算壹日，緩刑貳年。
    事  實
一、乙○○於民國八十八年三月二十二日（起訴書誤載為二十一日），在高雄市三民
    區○○○路二二一號，以動產擔保交易法所定之附條件買賣方式，向林淑梅所經
    營「旭大機車行」購買三陽機車車牌號碼ＺＡＫ─三六○號輕機車乙輛，並於同
    日簽訂動產擔保交易附條件買賣契約書，為動產擔保交易之債務人，約定總價金
    新台幣（下同）二萬七千六百元，除頭期款繳付六千元外，其餘自八十八年三月
    二十五日起，分期繳納，每月一期，第一、二期應付款四千一百元，後三期每期
    付款三千一百元。在未付清全部價款以前，所有權仍屬出賣人所有，且應將上述
    標的物置放在高雄市新興區○○○路一四九號七樓之二，乙○○僅得依約占有使
    用，不得將該標的物遷移、出賣或為任何處分。詎乙○○在取得標的物之後，價
    款繳至第一期後，自八十八年四月二十五日起即未續繳付，且意圖為自己不法之
    利益，在未得旭大機車行同意之情形下，於同年八月間將該標的物遷移至高雄市
    三民區○○路二○七巷六十四號，致旭大機車行遍尋無著，致生損害於該機車行
    。
二、案經林淑梅即旭大機車行訴請台灣高雄地方法院檢察署檢察官偵查起訴。
    理  由
一、訊據被告乙○○固坦承有於右揭時、地向告訴人林淑梅即旭大機車行以動產擔保
    交易附條件買賣之方式購買車牌號碼ＺＡＫ─三六○號輕機車乙輛，未按期付款
    ，並未經告訴人同意擅將該機車遷移等事實不諱，惟矢口否認有上開犯行，辯稱
    ：上開約定處所，係伊女友租住處，因與女友分手，故搬離該處，又分期款項伊
    有交付女友代付，伊並不知未付款云云。經查：
  (一)被告確有於八十八年三月二十二日，以動產擔保交易法規定附條件買賣分期付款
    方式，向告訴人林淑梅即旭大機車行購買車牌號碼ＺＡＫ─三六○號輕機車乙輛
    ，價金二萬七千六百元，雙方約定價款分五期，並約定上開機車存放地點為高雄
    市新興區○○○路一四九號七樓之二，而被告僅繳付一期之價金，即未再繳款，
    並未經告訴人之同意擅將上開機車遷移他處，此業據被告乙○○自承不諱，核與
    告訴人之代理人甲○○在本院調查程序時指訴之情節相符，並有附條件買賣契約
    書影本乙份及本票影本乙紙附卷可稽。
  (二)又被告既為機車之分期付款買受人，則分期款是否均按期給付，衡情自會時時予
    以關心瞭解，則被告既已多期未付，豈能空言諉為已將分期款項交予其女友代付
    而不知未付款等語，且縱如被告所言，分期款項係交由其女友代繳，惟據被告於
    本院審理程序中供稱：伊於八十八年八月間即已搬離約定處所等語，並於本院調
    查程序時供陳：伊因與女友分手，而搬離該約定處所等情，準此，被告自八十八
    年八月間已因與其女友分手而搬離上開約定處所，是自八十八年九月份起應無將
    分期款項交予其女友代付，惟被告並未繳付任何分期款項，亦未與告訴人連絡，
    或讓告訴人依約取回該車，被告有為自己不法利益之意圖甚明。又在本件偵查程
    序時，被告於八十九年一月十三日出庭應訊後，既知其並未繳付分期付款價金，
    惟仍未繳付任何價金，亦未與告訴人連絡，或讓告訴人依約取回該車加以處理，
    直至於八十九年五月三十一日本院調查程序時，始當庭繳付所欠分期付款價金，
    足徵被告顯有意圖不法利益甚明。職是，被告所辯：分期款項伊有交付女友代付
    ，伊並不知未繳款云云，顯係事後卸責之詞，不足採信。
二、核被告乙○○所為，係犯動產擔保交易法第三十八條之罪。爰審酌被告所購輕機
    車一輛，金額非大，情節不重，且已當庭清償告訴人全部應繳金額，有訊問筆錄
    在卷足憑，所生之危害，及犯後態度等一切情狀，量處如主文所示之刑，並諭知
    易科罰金之折算標準，以資懲儆。又被告前未曾受有期徒刑以上刑之宣告，有台
    灣高等法院被告全國前案紀錄表可按，其因一時失慮，偶罹刑典，經此偵審程序
    及刑之宣告後，應知警惕，而無再犯之虞，本院認前開所宣告之刑，以暫不執行
    為適當，並宣告緩刑二年，以啟自新。
據上論斷，應依刑事訴訟法第二百九十九條第一項前段、動產擔保交易法第三十八條
、刑法第十一條前段、第四十一條、第七十四條第一款，罰金罰鍰提高標準條例第一
條前段、第二條，判決如主文。
本案經檢察官洪信旭到庭執行職務。
中      華      民      國      八十九    年      八    月    二十三    日
                                  臺灣高雄地方法院刑事第六庭
                                      審判長法  官  莊崑山
                                            法  官  李怡諄
                                            法  官  洪榮家
右正本證明與原本無異。
如不服本判決，應於判決送達後十日內，向本院提出上訴狀。
                                            書記官  黃中旗
中      華      民      國      八十九    年      八    月    二十四    日
附錄本案論罪科刑法條全文：
動產擔保交易法第三十八條：
  動產擔保交易之債務人，意圖不法之利益，將標的物遷移、出賣、出質、移轉、抵
  押或為其他處分，致生損害債權人者，處三年以下有期徒刑、拘役或科或併科六千
  元以下之罰金。


司法院資訊處製作；財團法人民間司法改革基金會備份。
